【裁判字號】    97,易,2430
【裁判日期】    970821
【裁判案由】    詐欺
【裁判全文】
臺灣臺中地方法院刑事判決              97年度易字第2430號
公  訴  人  臺灣臺中地方法院檢察署檢察官
被      告  乙○○
上列被告因恐嚇案件，經檢察官提起公訴（九十七年度偵字第八
七一三號），本院判決如下：
    主    文
乙○○幫助意圖為自己不法之所有，以恐嚇使人將本人之物交付
，累犯，處有期徒刑伍月，如易科罰金，以新臺幣壹仟元折算壹
日。
    犯罪事實
一、乙○○於民國（下同）九十四年間因違反商標法案件，經台
    灣台南地方法院判處有期徒刑三月並確定，於九十四年十一
    月十五日易科罰金執行完畢。詎其仍不知悔改，明知金融機
    構帳戶之存摺及提款卡係供自己使用之重要理財工具，關係
    個人財產、信用之表徵，且可預見存摺、提款卡及其密碼如
    交予他人使用，而未加以闡明正常用途，極易被利用為與財
    產有關之犯罪工具，竟仍不顧他人可能遭受財產上損害之危
    險，而基於縱若其金融機構帳戶被利用作為恐嚇取財，並不
    違背其本意之幫助犯意，於九十六年九月二十一日至同年月
    二十六日間之某日，在不詳地點，將其於九十六年八月九日
    向玉山銀行臺南分行所申設開立第0000000000000號帳戶之
    存摺、印章、提款卡（包括密碼），交付予不詳姓名成年人
    使用。該不詳姓名成年人或所屬恐嚇取財集團成員取得乙○
    ○所有上開玉山銀行臺南分行帳戶之存摺、印章、提款卡（
    包括密碼）後，即意圖為自己不法之所有，於九十六年九月
    二十六日上午九時五十分許，先由其中某不詳姓名成年女子
    撥打電話予甲○○，向甲○○佯稱：伊係衛道中學教務處員
    工，其小孩江孟霖第二節課沒看到人，請去學校看看等語，
    甲○○隨即出門，惟車行途中，再由其中某不詳姓名成年男
    子以電話向甲○○恐嚇稱：其小孩江孟霖在伊手上，伊等是
    準備要逃亡之集團，需準備新台幣（下同）二百萬現款依指
    示分四次匯款，且車上不能有任何其他人，亦不能有插撥及
    任何動作，若報警就看不到小孩，匯款時均會安排人員監控
    等語，使甲○○心生畏懼，因恐小孩遭受不測，遂依該男子
    指示於同日分四次匯款，其中五十萬元匯入乙○○所有上開
    玉山銀行臺南分行帳戶，該不詳姓名成年人或所屬恐嚇取財
    集團成員隨即於同日利用至其他分行臨櫃提款及以提款卡領
    出恐嚇所得之上開款項。嗣經甲○○察覺有異而報警處理，
    為警循線查獲。
二、案經臺中市警察局第五分局報請臺灣臺中地方法院檢察署檢
    察官偵查起訴。
    理    由
一、訊之被告乙○○固坦承於九十六年八月九日向玉山銀行臺南
    分行申設開立第0000000000000號帳戶，並取得存摺、提款
    卡（包括密碼）等情，然矢口否認有何幫助恐嚇取財犯行，
    辯稱：伊於九十六年九月二十二日晚上和朋友到台南市○○
    路逛夜市時，將該帳戶之存摺、印章、提款卡（包括密碼）
    等物放在所騎乘車牌號碼NMB-628號重型機車置物箱內，嗣
    伊逛完夜市後，發現該機車置物箱被撬開，放在置物箱內上
    開物品遭竊，當晚伊有請夜市警衛幫伊報案，員警有過來察
    看，並幫伊將遭撬開之機車拍照，並未將該帳戶之存摺、印
    章、提款卡（包括密碼）交付他人云云。惟查九十六年九月
    二十六日上午九時五十分許，某不詳姓名成年女子打電話向
    甲○○佯稱：伊係衛道中學教務處員工，其小孩江孟霖第二
    節課沒看到人，請去學校看看等語，甲○○隨即出門，惟車
    行途中，再由某不詳姓名成年男子以電話向甲○○恐嚇稱：
    其小孩江孟霖在伊手上，伊等是準備要逃亡之集團，需準備
    二百萬現款依指示分四次匯款，且車上不能有任何其他人，
    亦不能有插撥及任何動作，若報警就看不到小孩，匯款時均
    會安排人員監控等語，使甲○○心生畏懼，因恐小孩遭受不
    測，遂依該男子指示於同日分四次匯款，其中五十萬元匯入
    乙○○所有上開玉山銀行臺南分行帳戶，該恐嚇取財集團成
    員隨即於同日利用至其他分行臨櫃提款及以提款卡領出恐嚇
    所得之上開款項等情，業據證人即被害人甲○○於本院審理
    時具結證述綦詳，並有被害人甲○○提出之玉山銀行存款憑
    條影本一紙及被告所有上開玉山銀行臺南分行帳戶之開戶基
    本資料、存戶交易明細表各一份附卷可憑。且據證人即台南
    市警察局第五分局和緯派出所警員丙○○於本院審理時到庭
    具結證稱：伊是於九十六年九月二十九日凌晨三時十八分許
    ，受理被告報案稱遭竊，並將該機車牽到派出所來，伊有幫
    被告拍照該機車遭竊情況，且問被告之前是否有報案，被告
    稱沒有等語，並有證人丙○○提出被告報案時之九十六年九
    月二十九日警詢筆錄一份【按被告於警詢時供稱：伊於九十
    六年九月二十二日晚上八時許，發現停放在台南市○區○○
    路三段與立賢路二段路口之車牌號碼NMB-628號重型機車置
    物箱被打開，遭竊牛皮紙袋一只，內有玉山銀行臺南分行帳
    戶之存摺、印章、提款卡（包括密碼）、健保卡等物，當時
    沒有報案，因發生時認為無法即時抓到竊嫌未報案，嗣到銀
    行辦補發時，銀行叫伊要報案、所以至今才來派出所報案等
    語】、台南市警察局第五分局和緯派出所陳報單影本一紙、
    機車照片影本二紙及台南市警察局第五分局和緯派出所受理
    刑事案件報案三聯單影本一紙附卷可稽。是依被告所辯，其
    並非於九十六年九月二十二日遭竊之當日或翌日即向警方報
    案，而係被害人甲○○於同年月二十六日遭恐嚇將現金五十
    萬元匯入其所有上開玉山銀行臺南分行帳戶並於同年月二十
    七日被列為警示帳戶（此有卷附被告所有上開玉山銀行臺南
    分行帳戶之開戶基本資料上記載九十六年九月二十七日列為
    警示帳戶銷戶可參）後之同年月二十九日始向警方報案；又
    被告對於何以將其所有上開玉山銀行臺南分行帳戶之存摺、
    印章、提款卡（包括密碼）等物放置在其所騎乘上開機車置
    物箱內，於九十六年十二月二十六日警詢時供稱：因為伊的
    習慣是拿存褶及印章到玉山銀行臨櫃領錢，所以玉山銀行的
    存褶、提款卡及印章就一直放在機車置物箱等語，而於本院
    九十七年七月十七日準備程序時則改稱：因為當時伊考上高
    鐵台南站的技術維修人員，高鐵的主任要伊準備上開物品，
    所以伊把上開物品放在機車置物箱內等語，前後所述不一，
    顯見被告所有上開玉山銀行臺南分行帳戶之存摺、印章、提
    款卡（包括密碼）等物，是否確係於九十六年九月二十二日
    遭竊，實甚有疑。況金融機構帳戶之存摺、印章、提款卡（
    包括密碼），僅供本人存提款項使用，具有專屬性，若謂不
    詳姓名成年人或所屬恐嚇取財集團成員在未徵得被告同意使
    用之情況下，即指示被害人匯款至其所有上開玉山銀行臺南
    分行帳戶，則經被告及時發現遭竊申請掛失該帳戶之存摺、
    提款卡（包括密碼），被害人所匯入之款項即無從領取，豈
    不白忙一場，亦與經驗法則相悖。參以依卷附被告所有上開
    玉山銀行臺南分行帳戶之存戶交易明細表所載，其帳戶於九
    十六年九月二十一日提款三千零六元（含手續費六元）僅剩
    七十三元後，迄九十六年九月二十六日即分別有二筆（包括
    被害人所匯入五十萬元之一筆）不明款項匯入，並均於匯入
    當日利用至其他分行臨櫃提款及以提款卡提領一空，益徵被
    告所有上開玉山銀行臺南分行帳戶之存摺、印章、提款卡（
    包括密碼），應係其於九十六年九月二十一日至同年月二十
    六日間之某日，在不詳地點，交付予不詳姓名成年人使用無
    疑，是被告辯以遭竊云云，無非事後卸責之詞，不足採信。
    次查被告係六十六年八月二日出生之成年人，具相當之社會
    經驗，對不詳姓名成年人何以須用其所有上開玉山銀行臺南
    分行帳戶，豈能無疑？且自政府開放金融機構申請設立以來
    ，金融機構大量增加，使一般人申請存款帳戶極為容易、便
    利，故除非充作犯罪使用，一般並無使用他人金融機構帳戶
    之必要。而坊間新聞媒體，對於不肖犯罪集團，經常利用大
    量取得之金融機構帳戶，作為詐欺或恐嚇取財工具，亦多所
    報導，被告對此應知之甚詳，竟仍將其所有上開玉山銀行臺
    南分行帳戶之存摺、印章、提款卡（包括密碼），交付予不
    詳姓名成年人使用，該不詳姓名成年人或所屬恐嚇取財集團
    成員果據以作為恐嚇取財匯款之工具，被告自有幫助該不詳
    姓名成年人或所屬恐嚇取財集團成員恐嚇取財之不確定故意
    。本件事證明確，被告犯行堪以認定。
三、按刑法上之故意，以行為人對於構成犯罪之事實，包括犯罪
    客體、行為、結果等均有具體確定認識，並有意使其發生者
    為確定故意，而行為人對於構成犯罪之事實，雖無具體確定
    認識，但已預見其發生，且其發生不違背其本意者，則為不
    確定故意。又行為人基於幫助他人犯罪之意思，為促成他人
    犯罪而為犯罪構成要件以外之行為，為幫助犯。本件被告將
    其所有上開玉山銀行臺南分行帳戶之存摺、印章、提款卡（
    包括密碼），交付予不詳姓名成年人使用，該不詳姓名成年
    人或所屬恐嚇取財集團成員嗣據以作為恐嚇取財匯款之工具
    ，此既不違背被告當初交付存摺、印章、提款卡（包括密碼
    ）之本意，且係參與提供取得恐嚇取財犯罪所得款項之工具
    ，對此犯行施以助力，為恐嚇取財罪構成要件以外之行為，
    應以恐嚇取財罪之幫助犯論之。核被告所為，係犯刑法第三
    十條第一項、第三百四十六條第一項之幫助恐嚇取財罪；公
    訴意旨認被告所為係犯幫助詐欺取財罪，業經蒞庭公訴檢察
    官於九十七年八月七日本院審理時當庭陳明變更為幫助恐嚇
    取財罪，故本院毋庸再變更起訴法條，併此敘明。被告幫助
    不詳姓名成年人或所屬恐嚇取財集團成員犯恐嚇取財罪，為
    幫助犯，應按正犯之刑減輕之。查被告於九十四年間因違反
    商標法案件，經台灣台南地方法院判處有期徒刑三月並確定
    ，於九十四年十一月十五日易科罰金執行完畢，有台灣高等
    法院被告前案紀錄表附卷可稽，其於五年內故意再犯本件有
    期徒刑以上之罪，為累犯，應依法加重其刑。爰審酌被告提
    供其個人所申請之上開銀行帳戶予恐嚇取財集團作為恐嚇取
    財之匯款帳戶使用，助長犯罪之不良風氣，幫助犯罪者隱匿
    真實身分，增加檢警犯罪偵查之困難性，不肖之徒，則爭相
    仿效，藉此手段恐嚇取財，日益猖獗，致使受害民眾不斷增
    加，若不針對提供人頭帳戶者，予以適度之刑罰，顯然無法
    抑制該類型犯罪之發生，暨被告迄未賠償被害人之損害，並
    兼衡酌被告本身並未實際參與恐嚇取財之犯行，可責難性較
    為輕微，與被告犯罪後矢口否認犯行，態度尚非良好等一切
    情狀，量處如主文所示之刑，並諭知易科罰金之折算標準，
    以示懲儆。
四、據上論斷，應依刑事訴訟法第二百九十九條第一項前段，刑
    法第三十條第一項前段、第三百四十六條第一項、第三十條
    第二項、第四十七條第一項、第四十一條第一項前段，刑法
    施行法第一條之一，判決如主文。
本案經檢察官丁○○到庭執行職務。
中    華    民    國    97    年    8     月    21    日
                  刑事第一庭  審判長法  官  唐光義
                                    法  官  郭妙俐
                                    法  官  朱光國
上正本證明與原本無異。
如不服本判決，應於收受送達後10日內向本院提出上訴書狀（應
敘述具體理由並附繕本）。
上訴書狀如未敘述理由，應於上訴期間屆滿後20日內補提理由書
於本院。
                                    書記官  張孝妃
中    華    民    國    97    年    8     月    21    日
附錄論罪科刑法條
刑法第346條第1項：
意圖為自己或第三人不法之所有，以恐嚇使人將本人或第三人之
物交付者，處6月以上5年以下有期徒刑，得併科1千元以下罰金
。


司法院資訊處製作；財團法人民間司法改革基金會備份。
